臺灣高等法院刑事判決　　　　　　　100年度侵上訴字第160號
上　訴　人　臺灣板橋地方法院檢察署檢察官
被　　　告　黃浩軒
上列上訴人因被告妨害性自主案件，不服臺灣板橋地方法院100
年度侵訴字第49號，中華民國100年5月31日第一審判決（起訴案
號：臺灣板橋地方法院檢察署100年度偵字第6429號），提起上
訴，本院判決如下：
    主  文
原判決撤銷。
黃浩軒犯對於十四歲以上未滿十六歲之女子為性交罪，共參罪，
各處有期徒刑陸月。應執行有期徒刑壹年肆月。
    事  實                                                                
一、黃浩軒於民國（下同）98年10月間，經由友人介紹認識當時
    就讀國中三年級、代號0000000000（84年2月生，真實姓名
    、年籍詳卷，下稱：A女）之女子，2人於99年1月1日成為男
    女朋友。黃浩軒明知A女就讀國中3年級，係14歲以上未滿16
    歲女子，竟基於對於14歲以上未滿16歲之女子為性交之犯意
    ，自99年11月初起至11月中旬間止，每次約隔3至5天，在其
    臺北縣板橋市（現改制為新北市板橋區○○○街6巷4之1號
    住處內，以其陰莖插入A女陰道方式，對A女為性交3次得逞
    。嗣因A女母親發現有異，報警處理，始查悉上情。
二、案經A女母親（代號：0000000000A，下稱：A母）訴由新北
    市政府警察局海山分局移送臺灣板橋地方法院檢察署檢察官
    偵查起訴。
    理  由                                                                
壹、證據能力部分：
一、按被告以外之人（包括證人、鑑定人、告訴人、被害人及共
    同被告等）於審判外之陳述雖不符刑事訴訟法第159條之1至
    之4 等四條之規定，然經當事人於審判程序同意作為證據，
    法院審酌該言詞陳述或書面陳述作成時之情況，認為適當者
    ，亦得為證據；當事人、代理人或辯護人於法院調查證據時
    ，知有刑事訴訟法第159條第1項不得為證據之情形，而未於
    言詞辯論終結前聲明異議者，視為有前項之同意，同法第15
    9條之5定有明文。立法意旨在於傳聞證據未經當事人之反對
    詰問予以核實，原則上先予排除。惟若當事人已放棄反對詰
    問權，於審判程序中表明同意該等傳聞證據可作為證據；或
    於言詞辯論終結前未聲明異議，基於尊重當事人對傳聞證據
    之處分權，及證據資料愈豐富，愈有助於真實發見之理念，
    且強化言詞辯論主義，使訴訟程序得以順暢進行，上開傳聞
    證據亦均具有證據能力。查本件以下所引用之被告以外之人
    於審判外之供述證據，因檢察官、被告已於本院準備程序及
    審判程序時均表示沒意見（見本院卷第22頁、第32頁、第33
    頁、第62頁），且迄至言詞辯論終結前均未聲明異議，而本
    院審酌上開供述證據製作時之情況，無不當取供及證明力明
    顯過低之瑕疵，認以之作為證據應屬適當，揆諸前開規定，
    本院亦認為均應有證據能力。
二、本院以下援引之其餘非供述證據資料，其中關於刑事訴訟法
    第164條第2項規定，證物如為文書部分，係屬證物範圍。該
    等可為證據之文書，已經依法踐行調查證據之程序，即提示
    或告以要旨，自具有證據能力。另有關被告以外之人於審判
    外之書面陳述，檢察官及被告均不爭執其證據能力（見本院
    卷第22頁、第33頁），本院審酌該等書面作成時之狀況，認
    並無不宜作為證據之情事，依刑事訴訟法第159條之5第2項
    規定，自得作為證據。
貳、實體部分：
一、上揭事實，業據被告黃浩軒於警詢時、偵查中、原審及本院
    準備程序暨審理時坦承不諱（見100 年度偵字第6429號偵查
    卷第4 頁、第5 頁、第21頁、第22頁，原審卷第17頁、第18
    頁、第20頁反面至第21頁反面，本院卷第22頁、第23頁、第
    34頁），核與證人即被害人A 女於警詢及偵查中證述相符（
    見同上偵查卷第6 頁至第9 頁、第14頁、第15頁），而被害
    人A 女為84年2 月生，於99年11月間，係14歲以上、未滿16
    歲之女子乙節，有代號與真實姓名對照表1 份在卷足稽；又
    被害人A 女因與被告發生上開性行為懷孕，於100 年1 月28
    日施以人工流產手術，於上開手術後，將胚胎送鑑定，經由
    DNA －STR 型別檢測結果，不排除被告為A 女胚胎之親生父
    ，其親子關係機率預估為99.9999%之情，有新北市立聯合醫
    院100 年1 月28日北府衛醫字第0231020018號診斷證明書、
    內政部警政署刑事警察局100 年3 月8 日刑醫字第10000184
    43號鑑定書各1 份在卷可參（見同上偵查卷第25頁、第26頁
    、第31頁外放證物袋）。是被告上揭自白，確與事實相符。
    從而，本案事證明確，被告上揭3 次對於14歲以上未滿16歲
    之女子為性交之犯行，均堪認定，應予依法論科。
二、核被告黃浩軒所為，均係犯刑法第227 條第3 項對於14歲以
    上未滿16歲之女子為性交罪。被告所為上開3 次對於14歲以
    上未滿16歲之女子為性交犯行，時間並非密接，且被告於為
    各次性交行為，均係為滿足各該次犯意，於該次犯意滿足後
    ，該次行為即已完成，且被害人亦係於各次決定是否同意與
    之性交，是以各次性交均為各自獨立之行為，具獨立性，因
    認被告所犯3 次（原審判決書誤載為4 次）對14歲以上未滿
    16歲之女子為性交行為，犯意各別，行為互殊，應予分論併
    罰，公訴意旨認被告與被害人為男女朋友，被告上開3 次性
    交行為，時空密接，顯係基於同一犯意下之接續行為之接續
    犯，尚有未洽，併此敘明。又被告所犯對於14歲以上未滿16
    歲之女子為性交罪，雖係對於未滿18歲之少年故意犯罪，然
    因刑法第227 條第3 項之規定，已將「對於14歲以上未滿16
    歲之男女」列為犯罪構成要件，係以被害人年齡所設特別規
    定，自無庸再依兒童及少年福利法第70條第1 項規定加重其
    刑。又被告為上開3 次犯行時，係已年滿19歲之未成年人，
    並非未滿18歲之人，亦無適用刑法第227 條之1 規定減輕或
    免除其刑之餘地，附此敘明。
三、原審以被告3 次對於14歲以上未滿16歲之女子為性交犯行，
    事證明確，分別予以論罪科刑，固非無見。惟查：（一）按
    刑事審判旨在實現刑罰權之分配正義，故法院對於有罪被告
    之科刑，應符合罪刑相當之原則，使輕重得宜，罰當其罪，
    此所以刑法第57條明定科刑時，應審酌一切情狀，尤應注意
    該條所列10款事項，以為科刑輕重之標準，並賦予法院裁量
    權。而判決於科刑之理由，如僅載稱審酌被告之品行、犯罪
    之動機、目的、手段、犯後態度等一切情狀，因如此記載，
    均僅為法律抽象之一般規定，並未說明各該事項之具體情形
    ，其量刑是否妥適無從據以斷定，自有判決理由未備之違法
    ；次按刑罰之量定，固屬法院自由裁量之職權行使，惟刑事
    審判之量刑，既旨在實現刑罰權分配之正義，法院對科刑判
    決之被告量刑，自應符合罪刑相當原則，使罰當其罪，以契
    合人民之法律感情。又緩刑之宣告與否，固屬實體法上賦予
    法院得為自由裁量之事項，惟法院行使此項職權時，除應審
    查被告是否符合緩刑之法定要件外，仍應受比例原則與平等
    原則等一般法律原則之支配，以期達成客觀上之適當性、相
    當性與必要性之價值要求。若違反比例原則、平等原則時，
    自有濫用裁量權之違法，最高法院94年台上字第2131號判決
    、95年台上字第1779號判決意旨均足資參照。（二）查本件
    被告並無前科，固有本院被告前案紀錄表1 份在卷可稽，其
    素行尚稱良好，原審於量刑時既一方面認定「被告與被害人
    A 女係男女朋友關係，竟因一時衝動，未視被害人A 女為未
    滿16歲之未成年人，身心狀況並未臻成熟，與被害人A 女為
    性交行為，對A 女之身心健康暨人格發展及社會善良風俗均
    有不良影響」，惟另一方面卻又認定「被告所為上開犯行時
    所用之手段，並未違反被害人A 女之意願，且A 女並陳明伊
    本身不想告他，但是伊媽媽想告他（見同上偵查卷100 年3
    月22日偵查筆錄），足見係兩情相悅，而被告犯後始終坦認
    犯行，應認具有悔改之意，惟因告訴人即A 女之母表示，並
    無意願與被告和解等語（見原審卷100 年5 月17日準備程序
    筆錄、簡式審判筆錄）」，其量刑理由已有矛盾；另參諸刑
    法第227 條第3 項規定之對於14歲以上未滿16歲之女子為性
    交罪，係適用於未違反被害人意願之性交行為，如係違反被
    害人意願之性交行為，則構成同法第221 條第1 項之強制性
    交罪，原審判決卻以「被告所為上開犯行時所用之手段，並
    未違反被害人A 女之意願」為量刑依據，亦有未洽。是原審
    判決自有理由矛盾之違法。（三）次按行為人犯後悔悟之程
    度，是否與或被害人（告訴人）達成和解，及其後是能否確
    實善後履行和解條件，以彌補被害人（告訴人）之損害，均
    攸關於法院判決量刑之審酌，且基於「修復式司法」理念，
    國家亦有責權衡被告接受國家刑罰權執行之法益與確保被害
    人（告訴人）損害彌補之法益，務必使兩者間在法理上力求
    衡平。查本件被告未曾因故意犯罪受有期徒刑以上刑之宣告
    ，固有本院被告前案紀錄表1 份在卷可參，惟被告與被害人
    A 女既係男女朋友關係，竟因一時衝動，未視被害人A 女為
    14歲以上未滿16歲之女子，身心狀況並未臻成熟，與被害人
    A 女為性交行為，對被害人A 女之身心健康暨人格發展及社
    會善良風俗影響至深且鉅，且被告犯後始終未與告訴人A 母
    達成民事和解，有原審100 年5 月17日準備程序筆錄及簡式
    審判筆錄各1 份在卷可查，告訴人A 母所受之損害，並未獲
    得絲毫補償，原審卻以被告未有犯罪前科，且因年紀尚輕智
    慮淺薄，一時失慮致觸犯刑典，且被告始終坦承犯行，確有
    悔意，經此次偵、審程序及科刑教訓後，應能知所警惕，而
    無再犯之虞，認其所受本案刑之宣告，以暫不執行為適當為
    由，貿然給予被告附條件緩刑（即緩刑期間付保護管束，並
    應向指定之政府機關、政府機構、行政法人、社區或其他符
    合公益目的之機構或團體，提供100 小時之義務勞務）之寬
    典，揆諸上揭說明，原審判決對被告諭知緩刑，亦有未洽。
    是本件檢察官上訴指摘原判決量刑及宣告緩刑不當，為有理
    由。原判決既有上開可議之處，應由本院將原判決予以撤銷
    改判。爰審酌被告前未有犯罪前科，有本院被告前案紀錄表
    1 份在卷可憑，其素行尚稱良好，且事後於原審及本院審理
    中坦承犯行，固見其深具悔意，然參酌本件被告與被害人A
    女係男女朋友關係，竟因一時衝動，未視被害人A 女為14歲
    以上未滿16歲之未成年人，身心狀況並未臻成熟，而與被害
    人A 女為性交行為，對被害人A 女之身心健康暨人格發展及
    社會善良風俗影響至深且鉅，且被告犯後迄今仍未與告訴人
    A 母達成民事和解，暨衡量被告與被害人A 女為性交行為之
    次數、被告智識程度、生活狀況等一切情狀，就上開各次犯
    行，分別量處有期徒刑6 月，並合併定其應執行有期徒刑1
    年4 月，以示懲儆。另本件本院係因檢察官提起上訴有理由
    ，而撤銷原審判決，核無刑事訴訟法第370 條前段「不利益
    變更禁止原則」之適用，本院自得諭知較重於原審判決之刑
    ，附此敘明。
據上論斷，應依刑事訴訟法第369條第1項前段、第364條、第299
條第1項前段，刑法第227條第3項、第51條第5款，判決如主文。
本案經檢察官周誠南到庭執行職務。
中    華    民    國  100    年    10    月    27    日
                刑事第十五庭  審判長法  官  沈宜生
                                    法  官  林明俊
                                    法  官  吳炳桂
得上訴。
附錄本案論罪科刑法條全文：
刑法第227條第3項：
對於14歲以上未滿16歲之男女為性交者，處7 年以下有期徒刑。